臺灣高等法院民事判決
108年度上易字第1254號
上  訴  人  葉育桓  
訴訟代理人  李明海律師
複  代理人  陳俊愷律師
被  上訴人  吳傳鈞  
訴訟代理人  蔡順雄律師
            鄭凱威律師
            郭子揚律師

上列當事人間請求減少價金等事件，上訴人對於中華民國108年1
0月8日臺灣臺北地方法院106年度訴字第5002號第一審判決提起
上訴，本院於109年4月22日言詞辯論終結，判決如下：
    主      文
上訴駁回。
第二審訴訟費用由上訴人負擔。
    事實及理由
一、被上訴人主張：伊於民國（下同）106年7月12日經由訴外人
    信義房屋仲介股份有限公司（下稱信義房屋）之仲介，向上
    訴人購買坐落臺北市○○區○○段0○段00號地號應有部分5分之1
    之土地（下稱系爭土地）及其上同小段1224建號建物即門牌
    號碼同區晉江街64巷8號4樓房屋（下稱系爭房屋，與系爭土
    地合稱系爭房地），並簽定不動產買賣契約書（下稱系爭買
    賣契約），約定價金為新臺幣（下同）1,358萬元，伊已付
    清價金，上訴人於106年8月3日將系爭房地所有權移轉登記
    與伊，並於同年8月11日點交與伊，伊於裝修時發現系爭房
    屋有混凝土剝落及鋼筋裸露現象，經檢測證實系爭房屋之混
    凝土氯離子含量平均值為每立方公尺0.9998公斤（下以「kg
    /m³」標示單位），顯然超過系爭買賣契約第17條第2項第2
    款所約定0.6kg/m³之標準，其使用、交換價值均明顯低於正
    常房屋，依系爭買賣契約第9條第8項第4款及民法第354條、
    第359條規定，應減少價金46萬5,600元，爰依民法第179條
    規定，請求上訴人返還伊之溢付價金46萬5,600元，並加計
    自起訴狀繕本送達翌日即107年1月27日起至清償日止，按年
    息5%計算之利息（被上訴人逾上開部分之請求，原審判決被
    上訴人敗訴，未據其聲明不服，已經確定，非本院審理範圍
    ）。
二、上訴人則以：系爭房屋建築完成日期為72年3月15日，而混
    凝土氯離子含量不得高於0.6kg/m³，係83年間頒布之標準，
    伊無須就房屋興建時尚未制定之法令標準負瑕疵擔保責任，
    且該瑕疵並無影響系爭房屋結構安全之虞；又系爭買賣契約
    第9條第8項第4款約定之價金減少請求權，限於房屋點交「
    前」，買受人自費進行氯離子檢測發現之瑕疵，被上訴人於
    交屋後，始行檢測，不得依該約定請求減少價金等語，資為
    抗辯。
三、被上訴人於原審起訴聲明：㈠上訴人應給付被上訴人230萬6,
    483元，及自起訴狀繕本送達翌日起至清償日止，按年息5%
    計算之利息。㈡願供擔保請准宣告假執行。上訴人於原審答
    辯聲明：㈠被上訴人之訴駁回。㈡如受不利判決，願供擔保請
    准宣告免為假執行。原審為被上訴人一部勝訴、一部敗訴之
    判決，即判命上訴人應給付被上訴人46萬5,600元，及自起
    訴狀繕本送達翌日即107年1月27日起至清償日止，按年息5%
    計算之利息，且就被上訴人上開勝訴部分，為供擔保准、免
    假執行宣告，並駁回被上訴人其餘之請求及假執行之聲請。
    上訴人不服，提起上訴，於本院上訴聲明：㈠原判決不利於
    上訴人部分廢棄。㈡上廢棄部分，被上訴人在第一審之訴及
    假執行之聲請均駁回。被上訴人於本院答辯聲明：上訴駁回
    。
四、查系爭房屋建築完成日期為72年3月15日，上訴人於103年8
    月20日登記因分割繼承取得系爭房地所有權，兩造於106年7
    月12日簽訂系爭買賣契約，由被上訴人向上訴人買受系爭房
    地，價金1,358萬元已給付完畢，系爭房地所有權103年8月3
    日移轉登記與被上訴人，並於同年8月11日點交等情，為兩
    造所不爭執（見本院卷第144頁），並有系爭買賣契約、建
    物登記謄本、土地登記謄本及系爭建物地籍異動索引在卷可
    證（見原審卷㈠第6至12頁、第13頁、第15頁，本院卷第137
    頁）。又系爭房屋經原審囑託台北市建築師公會檢測鑑定混
    凝土氯離子含量，經該公會複委託具財團法人全國認證基金
    會認證資格之厚昇工程顧問有限公司辦理相關取樣及測試，
    於系爭房屋之頂板樑、柱各取樣3處，混凝土氯離子含量檢
    測結果為0.874kg/m³、1.018kg/m³、1.080kg/m³、1.668kg/
    m³、0.766kg/m³、0.593kg/m³，平均值為0.998kg/m³，及系
    爭房屋因氯離子含量過高而造成之心理負面觀點價格減損（
    即工程性補償）金額為46萬5,600元等情，亦為兩造所不爭
    執（見本院卷第216頁），並有外放鑑定報告書、估價報告
    書可證。
五、被上訴人主張系爭房屋之氯離子含量超過系爭買賣契約第17
    條第2項第2款所約定0.6kg/m³之標準，應減少價金46萬5,60
    0元，依民法第179條規定，請求上訴人返還溢付價金46萬5,
    600元，為上訴人否認，並以前情詞置辯。經查：
  ㈠查系爭買賣契約第17條第2項第2款約定：「氯離子含量檢測
    約定：買方得自費並指定檢測廠商，請求賣方配合依通例（
    由廠商依其專業於主建物之樑、柱、承重牆等共取三處樣本
    ）辦理混凝土氯離子含量檢測，進行檢測時應由信義房屋通
    知買賣雙方到場，避免檢測樣本因天候環境或滲漏水等外部
    污染導致爭議，雙方同意檢測時應排除混凝土剝落處及該處
    向外延伸30公分內之範圍區域。其檢驗結果如全部檢測樣本
    之平均值超過以下數據（即建築完成日期在87年6月24日含
    當日以次之建物，約求為0.6kg/m³以上；在87年6月25日至1
    04年1月13日含當日者，約定為0.3kg/m³以上；在104年1月1
    4日以後者，約定為0.15kg/m³以上）時，由買賣雙方進行協
    商，如協商不在，任一方皆可逕行解除契約（惟應於他方提
    起民事訴訟或聲請仲裁程序前為之），賣方應退還買方全部
    買賣價金，已發生之費用及回復原狀之費用，均各自負擔，
    惟如賣方有故意不告知之情事，應負擔全部之費用。…」等
    語（見原審卷㈠第8頁背面），而系爭房屋於72年3月15日建
    築完成，此為兩造所不爭執，已如前述，依上開約定，系爭
    房屋氯離子含量約定標準為全部檢測樣本之平均值不得超過
    0.6kg/m³。
　㈡本件經原審送台北市建築師公會檢測鑑定混凝土氯離子含量
    ，經該公會複委託具財團法人全國認證基金會認證資格之厚
    昇工程顧問有限公司辦理相關取樣及測試，於系爭房屋之頂
    板樑、柱各取樣3處，混凝土氯離子含量檢測結果為0.874kg
    /m³、1.018kg/m³、1.080kg/m³、1.668kg/m³、0.766kg/m³
    、0.593kg/m³，平均值為0.998kg/m³等情，有台北市建築師
    公會鑑定報告書可證（見外放鑑定報告書第3至4頁），且為
    兩造所不爭執，已如前述，堪認系爭房屋全部檢測樣本之平
    均值已逾系爭買賣契約第17條第2項第2款所約定0.6kg/m³之
    標準，參以系爭房屋確有混凝土剝落及鋼筋裸露現象（見原
    審卷㈠第17至19頁之照片及上開鑑定報告附件㈧ 編號5至9照
    片），足徵氯離子含量過高確有不利於建築結構之耐久性，
    未具備買賣當時一般房屋應有之品質、價值，而有瑕疵，被
    上訴人依民法第354條規定，請求上訴人負瑕疵擔保責任，
    即屬有據。上訴人辯稱氯離子含量過高並無影響系爭房屋結
    構安全之虞云云，無足採信。
  ㈢上訴人辯稱被上訴人已簽認同意於交屋前不進行氯離子含量
    檢測，且系爭房屋建築完成日期為72年3月15日，而混凝土
    氯離子含量不得高於0.6kg/m³，係83年間頒布之標準，伊無
    須就房屋興建時尚未制定之法令標準負瑕疵擔保責任，且系
    爭買賣契約第9條第8項第4款約定之價金減少請求權，限於
    房屋點交「前」，買受人自費進行氯離子檢測發現之瑕疵，
    被上訴人於交屋後，始行檢測，不得依該約定請求減少價金
    云云，為被上訴人否認，經查：
　　⒈民法第354條第1項規定：「物之出賣人對於買受人，應擔
      保其物依第373條之規定危險移轉於買受人時無滅失或減
      少其價值之瑕疵，亦無滅失或減少其通常效用或契約預定
      效用之瑕疵。但減少之程度，無關重要者，不得視為瑕疵
      。」，第2項規定：「出賣人並應擔保其物於危險移轉時
      ，具有其所保證之品質。」，物之瑕疵擔保責任，為出賣
      人就買賣標的物之瑕疵，應負之法定無過失責任，除故意
      不告知瑕疵外，當事人得以特約免除、限制或加重之。民
      法上開於出賣人應負物之瑕疵擔保責任之規定，係為補充
      當事人之意思表示而設，除當事人有免除擔保責任之特約
      外，出賣人當然有此責任。
　　⒉系爭買賣契約第17條第3項約定：「無論買方有無辦理本件
      第二項之各項檢測，賣方均應依民法負瑕疵擔保責任。」
      （見原審卷㈠第9頁），是依約上訴人應擔保系爭房屋交付
      予被上訴人時，無物之瑕疵存在，並約定依民法負瑕疵擔
      保責任，而民法第354條之規定為法定無過失責任，已如
      前述，上訴人抗辯系爭房屋建築完成日期為72年3月15日
      ，混凝土氯離子含量不得高於0.6kg/m³，係83年間頒布之
      標準，其無須就房屋興建時尚未制定之法令標準負瑕疵擔
      保責任云云，並不能解免此項瑕疵擔保責任，被上訴人雖
      於系爭買賣契約第17項第2項第2款約定內容，簽認同意於
      交屋前不進行混凝土氯離子含量檢測，但此乃兩造關於被
      上訴人於交屋前，得進行混凝土氯離子含量檢測、平均值
      超過約定標準時得解除契約之特別約定，並非免除瑕疵擔
      保責任之特約，依約上訴人仍應負物之瑕疵擔保責任，且
      系爭買賣契約第17條第3項已明載無論被上訴人有無辦理
      該條第2項之各項檢測，上訴人均應依民法負瑕疵擔保責
      任，上訴人抗辯其無須就房屋興建時尚未制定之法令標準
      負瑕疵擔保責任云云，並不足採。
    ⒊又買賣因物有瑕疵，而出賣人依民法第354條至第358條之
      規定，應負擔保之責，買受人得解除其契約或請求減少其
      價金。民法第359條定有明文。查系爭房屋於兩造系爭買
      賣契約成立時，存有氯離子含量超過約定標準之瑕疵，已
      如前述，而系爭房屋因氯離子含量過高，於106年7月12日
      簽約時所造成之心理負面觀點價格減損（即工程性補償）
      金額為46萬5,600元，此有原審法院送請中鼎不動產估價
      師事務所估價報告書附卷可憑（見該估價報告書第1至3頁
      ）。被上訴人依民法第354條、第359條規定主張減少價金
      46萬5,600元，依第179條規定請求上訴人返還溢付價金46
      萬5,600元，為有理由。至系爭買賣契約第9條第8項第4款
      約定：「第二款所稱由信義房屋委請專業技師或廠商進行
      勘驗鑑定及為減價及款項撥付基準等約定，於交屋後發現
      瑕疵仍適用之。又買方依據第十七條原得請求解除契約而
      僅請求減少價金，而賣方亦不願解約時，亦同。」等語（
      見原審卷㈠第18頁），因系爭買賣契約第17項第2項第2款
      乃兩造關於被上訴人於交屋前，得進行混凝土氯離子含量
      檢測、平均值超過約定標準時得解除契約之特別約定，是
      上訴人辯稱系爭買賣契約第17條第2項第2款及第9條第8項
      第4款約定，於交屋前進行混凝土氯離子檢測超過約定標
      準時，始有適用乙節，雖屬可採，惟上訴人仍應就被上訴
      人於交屋後經檢測發現之混凝土氯離子含量過高瑕疵，依
      民法第354條、第359條規定，負出賣人之瑕疵擔保責任，
      已如前述，是上訴人此部分抗辯，雖屬可採，但仍無從解
      免其應負之瑕疵擔保責任。
六、綜上所述，被上訴人主張系爭房地依民法第354條、第359條
    規定，應減少價金46萬5,600元，而依民法第179條規定，請
    求上訴人返還其溢付價金46萬5,600元，及自起訴狀繕本送
    達翌日即107年1月17日（於107年1月16日送達上訴人住所，
    未獲會晤本人，由有辨別事理能力之受僱人即其住所地之管
    理員代收，送達證書見原審卷㈠第25頁，原判決誤為寄存送
    達）起至清償日止，按年息5%計算之利息部分，洵屬有據，
    應予准許。從而，原審就此部分所為上訴人敗訴之判決，並
    為假執行之宣告，並無不合，上訴人指摘原判決此部分不當
    ，求予廢棄改判，為無理由，應駁回其上訴。
七、本件事證已臻明確，兩造其餘之攻擊或防禦方法及所用之證
    據，經本院斟酌後，認為均不足以影響本判決之結果，爰不
    逐一論列，附此敘明。
八、據上論結，本件上訴為無理由，依民事訴訟法第449條第1項
    、第78條，判決如主文。
中　　華　　民　　國　　109 　年　　5 　　月　　20　　日
                  民事第十九庭 
                      審判長法  官  魏麗娟
                            法  官  游悅晨
                            法  官  陳慧萍
正本係照原本作成。
不得上訴。
中　　華　　民　　國　　109 　年　　5 　　月　　20　　日

　　　　　　　　　　　　 　書記官  任正人